【裁判字號】    95,訴,8862
【裁判日期】    951128
【裁判案由】    損害賠償
【裁判全文】
臺灣臺北地方法院民事判決              95年度訴字第8862號
    原      告  乙○○
    訴訟代理人  彭安國律師
    被      告  甲○○     原住台北市○○○路○段92號10樓之1
上列當事人間損害賠償事件，本院於中華民國95年11月21日言詞
辯論終結，判決如下：
    主  文
原告之訴及假執行之聲請均駁回。
訴訟費用由原告負擔。
    事實及理由
甲、程序方面：
一、本件被告未於言詞辯論期日到場，核無民事訴訟法第386 條
    各款所列情形，爰依原告之聲請，由其一造辯論而為判決。
二、按訴狀送達後，原告不得將原訴變更或追加他訴，但請求之
    基礎事實同一者、或擴張或減縮應受判決事項之聲明者，不
    在此限，民事訴訟法第255條第1項第2款、第3款分別定有明
    文。查原告於民國95年8月4日起訴時本於侵權行為法則請求
    被告給付新台幣（下同）60萬元及起訴狀繕本送達翌日起至
    清償日止，按年息5%計算利息。嗣於本院審理期間，原告於
    95年8月31日擴張先位聲明：被告應給付6,455,955元，及自
    起訴狀繕本送達之翌日起至清償日止，按年息5%計算利息；
    另本於契約法律關係追加備位聲明：被告應給付3,243,035
    元，及自起訴狀繕本送達之翌日起至清償日止，按年息5%計
    算之利息（見本院卷第15頁），原告追加備位之訴與先位之
    訴皆係基於兩造合作銷售酒類生意之基礎事實，二訴原因事
    實相同，應予准許。又原告於95 年9月12日再擴張先位聲明
    ：被告應給付7,363,063 元，及自起訴狀繕本送達翌日起至
    清償日止，按年息5%計算；備位聲明：被告應給付3,696,58
    9 元，及自起訴狀繕本送達之翌日起至清償日止，按年息5%
    計算之利息（見本院卷第49頁），揆諸首開說明，於法並無
    不合，應予准許。
乙、實體方面：
一、原告起訴主張：伊於92 年8月間認識被告，經被告慫恿與其
    合夥賣酒，並口頭約定各出資一半成立「順興酒行」，言明
    成本及利潤平均分擔，又被告借伊名義購買車號IW-7993 之
    自用小客貨車，卻由伊負擔該車罰款及稅款，嗣被告簽立切
    結書表明由其負責所有法律問題，並要求伊支應經營賣酒生
    意之所有開銷包含支付員工薪水，伊將支票及印章交由被告
    保管使用，被告騎機車載伊前往多家銀行辦理信用卡、現金
    卡等借用現金軋票及發放員工薪水，但被告從未告知簽發支
    票用途，亦未分配賣酒利潤，反於93年5、6月間將伊出資購
    進之酒品全部搬回其吳興街住處。被告以合作酒品為手段，
    誘使伊陷於錯誤向銀行借貸金錢交付被告，而積欠大筆債務
    。伊本於民法第184條第1項前段侵權行為規定先位請求被告
    給付7,363,063 元。另本於契約法律關係，備位請求被告給
    付3,696,589元等情。(一)先位聲明：被告應給付原告7,363,0
    63元，暨自起訴狀繕本送達翌日起至清償日止，按年息5%計
    算之利息。(二)備位聲明：被告應給付原告3,696,589 元，暨
    自起訴狀繕本送達翌日起至清償日止，按年息5%計算之利息
    。(三)願供擔保聲請宣告假執行。
二、被告未於言詞辯論期日到場，亦未提出書狀作何聲明或陳述
    。
三、按就侵權行為言，被害人應就行為人因故意或過失，不法侵
    害其權利之事實負舉證責任（最高法院70年度台上字第2550
    號判決意旨參照）。查本件原告主張被告以合資經營順興酒
    行為幌，誘使其交付支票供其開票使用共計7,332,947 元，
    以及負擔車號IW-7993 號自小貨車罰款及稅捐共計30,116元
    云云，固提出台北市第五信用合作社及彰化銀行支票存根、
    罰款、牌照稅及燃料稅單為證（見本院卷第20頁至第44頁，
    第58頁至第59頁）。然原告既主張其與被告合作從事酒品買
    賣，由其交付支票供被告使用，並向銀行借貸支付票款及發
    放員工薪資等情，則被告是否藉此詐騙原告，自應由兩造有
    無確實從事酒品買賣為斷。惟證人即順興酒行員工丁○○於
    本院審理時證陳：被告找伊去賣酒，而原告是負責人，但公
    司並沒有按時發薪水，被告說公司財務困難，改以借支方式
    領薪水，伊只知道被告載原告出去回來後，就解決公司提貨
    及員工薪水問題等語，核與證人即順興酒行員工戊○○證述
    情節相符，堪信為實。而證人即順興酒行供應商丙○○亦證
    陳：兩造原來都是伊下游酒品經銷商，雙方在認識之後就談
    合作事宜，但兩造合作後進貨數量並沒有辦法維持一家公司
    的營運，有時付款會延遲，有時是現金，有時則以票據來付
    款，兩造都曾來跟伊結過帳，伊只知道兩造常為錢爭執等語
    （均見本院卷第84頁反面至第85頁反面），且原告亦陳稱兩
    造為合作酒品經銷而成立順興酒行，由其擔任商號負責人（
    見本院卷第3頁、第7頁），則兩造合資經營酒品生意不順遂
    ，縱被告或以原告支票或由原告向銀行辦理現金卡，解決酒
    品生意財務短絀之情，尚難謂被告有何欺詐情事可言。更何
    況，原告同意以其名義購買車號IW-7993 號自小貨車，原告
    自為該車之所有人，依法本應負擔該車相關稅捐；至於車輛
    罰款部分，原告亦得在異議期間內，檢具事證陳明違規人真
    實姓名，以釐責任歸屬（見本院卷第41頁），雖原告提出被
    告書立之切結書（見本院卷第9 頁），惟觀諸該切結書內容
    ，並無隻字片語提及上開車輛使用問題，更與其所述詐欺情
    節無涉。是原告既未舉證證明被告有何詐欺情事存在，空言
    遭被告詐欺從事酒品生意而積欠大筆債務，本於侵權行為請
    求被告負損害賠償云云，自難認有理由。
四、又原告另主張依兩造間之契約法律關係備位請求被告負擔一
    半費用云云。惟原告雖主張兩造口頭約定各出資一半經營順
    興酒行（見本院卷第16頁），卻提不出兩造當初關於經營順
    興酒行出資內容或比例等資料佐證，則原告主張被告應負擔
    一半費用云云，顯乏據可徵。又倘謂兩造間當初果真約定各
    出資一半合夥經營順興酒行，然原告並未聲明退夥，則其在
    合夥存續期間，要求被告負擔一半費用，以及車號IW-7993
    號自小貨車之罰款及稅捐云云，自屬無理由。
五、綜上所述，原告本於侵權行為法律關係，先位請求被告給付
    7,363,063 元及自起訴狀繕本送達翌日起至清償日止，按年
    息5%計算之利息；另本於契約之法律關係，備位請求被告給
    付3,696,589 元及自起訴狀繕本送達翌日起至清償日止，按
    年息5%計算之利息，均為無理由，應予駁回。原告先、備位
    之訴既均經駁回，則其假執行之聲請，自失其附麗，應併予
    駁回。
六、本件事證已臻明確，原告其餘攻擊防禦方法，及未經援用之
    證據，經本院斟酌後，認均不足以影響本判決之結果，自無
    逐一詳予論駁之必要，併此敘明。
七、訴訟費用負擔之依據：民事訴訟法第78條。
中    華    民    國    95    年    11    月    28    日
                        民事第一庭法官  傅中樂
以上正本係照原本作成。
如對本判決上訴，須於判決送達後20日內向本院提出上訴狀。
中    華    民    國    95    年    11    月    28    日
                                書記官  葉志昭


司法院資訊處製作；財團法人民間司法改革基金會備份。
